【裁判字號】    90,訴,410
【裁判日期】    900730
【裁判案由】    違反藥事法
【裁判全文】
臺灣屏東地方法院刑事判決                            九十年度訴字第四一號
    公  訴  人  臺灣屏東地方法院檢察署檢察官
    被      告  乙○○
                甲○○
右列被告因違反藥事法案件，經檢察官提起公訴（八十九年度偵字第四○八一號），
本院判決如左：
     主  文
乙○○、甲○○共同連續明知為偽藥而轉讓，各處有期徒刑伍月、參月，如易科罰金
，均以參佰元折算壹日，均緩刑貳年。扣案之偽藥「持續性黃胺劑眼藥水」玖拾玖瓶
、「貞珠紅金象油藥品（膏）」參瓶及「得寧理濕寧風濕膠囊」陸瓶均沒收。
     事  實
乙○○、甲○○明知乙○○向綽號「阿進」者所購入來路不明之「持續性磺胺劑眼藥
水」、「貞珠紅金象油藥品（膏）」、「得寧理濕寧風濕膠囊」等藥品，或未有記載
製造廠商及許可字號、未有詳確之成分含量標示，或貼附之許可核准字號不實，均屬
偽藥而不得轉讓，竟基於轉讓偽藥之概括犯意聯絡，乙○○自八十九年六月初起、甲
○○則自同年七月五日起，二人在屏東縣境內各處市集，將上開偽藥發送予民眾，用
以招徠乙○○所營販售杏仁粉及鹹魚之生意。嗣於八十九年七月十二日上午十時五分
許，為警在屏東縣新園鄉○○路三十之十三號前查獲，並當場扣得上開乙○○所有之
「持續性黃胺劑眼藥水」一百零二瓶、「貞珠紅金象油藥品（膏）」六瓶及「得寧理
濕寧風濕膠囊」九瓶（其中「持續性黃胺劑眼藥水」三瓶、「貞珠紅金象油藥品（膏
）」三瓶及「得寧理濕寧風濕膠囊」三瓶均送驗）。
     理  由
一、訊據被告乙○○、甲○○固坦承在販售商品時，將扣案前揭藥品發送予顧客之事
    實，然俱否認有違反藥事法之犯行，除均以不知係偽藥置辯外，被告甲○○另辯
    稱：伊受僱於乙○○，僅負責開車、搬運貨物及排放座位，藥品均係乙○○管理
    並發放的，伊不知所搬運的是何物云云。
二、經查：
（一）按「製造藥品，應將其成分、規格、性能、製法之要旨，申請中央衛生主管機
      關查驗登記，經核准發給藥品許可證後，始得製造。」、「本法所稱偽藥，係
      指藥品經稽查或檢驗有左列各款情形之一者：未經核准，擅自製造者；所
      含有效成分之名稱，與核准不符者。」，藥事法第三十九條第一項、第二十條
      第二、三款分別定有明文。本件扣案之前揭藥品，經送檢驗結果如下─
    (1)「持續性磺胺劑眼藥水」標籤上未記載製造廠商及許可字號，亦未有詳確之成
      分含量標示，且未檢驗出其標籤上所記載之成分，有衛生署藥物食品檢驗局八
      十九年八月二十一日藥檢壹字第八九一一○六八號檢驗成績書一份可稽；
    (2)「貞珠紅金象油藥品（膏）」上所標示之衛署成製字第五○二一號製藥許可字
      號早於八十二年十一月十日註銷，有彰化縣衛生局八十九年七月二十五日彰衛
      四字第一九五一九號函暨所附原許可權利人魏謄山稽查紀錄可稽；
    (3)「得寧理濕寧風濕膠囊」上所標示之衛署藥字第○四七七八號，係台南縣新營
      市正和製藥股份有限公司所生產之「正和理濕寧膠囊」核准字號，有台南縣衛
      生局八十九年八月四日（八九）衛藥字第一八九○三號函暨所附上開合法藥品
      許可證、藥品仿單可稽。是上述三項藥品確屬偽藥無疑。
（二）訊據被告乙○○坦承本件扣案之藥品，係於屏東縣潮州鎮夜市，向一姓名詳綽
      號「阿進」者所購得，該「阿進」者與其同係以贈送藥品招徠生意之業者，是
      被告乙○○就該「阿進」者非合法從事藥品販賣之藥商或開設藥局之業者，顯
      知之綦詳。尤有甚者，被告乙○○更供承貼附於「貞珠紅金象油藥品（膏）」
      上「鈺順有限公司」之標示，係其虛捏之公司，則被告乙○○未自一般正常通
      路購得藥品，復虛捏可使人誤認經合法製藥廠商製造出品之公司名稱，並貼附
      於藥品上，其就無製造廠商、許可字號或詳確之成分含量標示之前揭藥品，當
      知係非經核准合法所製成，所辯不知情云云，要無可採。
（三）被告甲○○就本件查獲之藥品，係其受被告乙○○指示發送予顧客之事實，業
      據其於警訊時供明在卷，而該等藥品外觀上即有前述之可疑，殊非被告甲○○
      以不知一語可予搪塞。再者，被告甲○○既受僱於被告乙○○工作，則開車、
      搬運貨物、擺放座位及發送藥品等事項，其勞務內容本無二致，被告乙○○特
      為管領藥品，並親自發送而不假手他人，核與情理相違，被告甲○○、乙○○
      上開所供，顯為卸責及迴護之詞，亦無可信。本件事證明確，犯行洵堪認定，
      應予依法論科。
（四）至藥事法所稱之禁藥，係指經中央衛生主管機關明令公告禁止製造、調劑、
      輸入、輸出、販賣或陳列之毒害藥品；未經核准擅自輸入之藥品，該法第二
      十二條定有明文。本件扣案藥品雖無製造廠商、許可字號或詳確成分含量之標
      示，而屬非經核准合法所製成者，然其非衛生署明令公告之毒害藥品，或未經
      核准擅自輸入之藥品，自非禁藥。公訴意旨就本件扣案藥品，同據前揭之檢驗
      結果，認或屬禁藥，容屬誤會，併予敘明。
三、核被告乙○○、甲○○所為，均係犯藥事法第八十三條第一項之轉讓偽藥罪（起
    訴書贅引同條項之轉讓禁藥罪）。被告二人先後多次犯行，均時間緊接，且犯罪
    構成要件相同，顯均係基於概括犯意反覆為之，均為連續犯，均應以一罪論，並
    均加重其刑。被告二人就上開犯行，有犯意之聯絡及行為之分擔，皆為共同正犯
    。爰審酌被告二人素行良好，轉讓偽藥目的在於招徠生意，非圖不法暴利，犯罪
    期間非長，查獲偽藥數量非鉅，牽涉之不等情節非重等一切情狀，各量處如主文
    所示之刑，並均諭知易科罰金之折算標準（按被告二人行為後，刑法第四十一條
    犯最重本刑為三年以下有期徒刑以下之刑之罪，受六個月以下有期徒刑或拘役之
    宣告，因身體、教育、職業、家庭之關係，執行顯有困難者，得易科罰金之規定
    ，就所犯之罪法定最重本刑刑度，業經修正為五年以下有期徒刑，並改列為第四
    十一條第一項前段，經總統於九十年一月十日公布，同年月十二日生效，本件被
    告二人所犯前揭罪名符合修正後之規定且屬有利，均應依同法第二條第一項前段
    ，適用修正後之第四十一條第一項規定為易科罰金折算標準之諭知）。
四、又查被告乙○○於七十五年間因妨害風化案件，經臺灣彰化地方法院判處有期徒
    刑四月確定，同年年底易科罰金執行完畢後，五年以內未曾受有期徒刑以上刑之
    宣告；被告甲○○前則未曾受有期徒刑以上刑之宣告，均有臺灣屏東地方法院檢
    察署刑案資料查註紀錄表及本院全國前案紀錄表可佐，渠二人均因一時失慮致罹
    刑章，經此教訓，當知謹慎，信無再犯之虞，本院認渠二人所刑之宣告均以暫不
    執行為適當，均併宣告緩刑二年，以啟自新。
五、扣案未經送驗之偽藥「持續性黃胺劑眼藥水」九十九瓶、「貞珠紅金象油藥品（
    膏）」三瓶及「得寧理濕寧風濕膠囊」六瓶，為被告乙○○所有供犯罪所用之物
    ，業據被告二人供明在卷，應依刑法第三十八條第一項第二款規定沒收。
據上論斷，應依藥事法第八十三條第一項，刑法第二條第一項前段、第十一條前段、
第二十八條、第五十六條、第四十一條第一項、第七十四條第一款、第二款、第三十
八條第一項第二款，罰金罰鍰提高標準條例第二條，判決如主文。
中      華      民國      九十      年      七      月    三十    日
                                          法  官  蔡憲德
右正本證明與原本無異。
對於本判決如有不服應於收受送達後十日內向本院提出上訴書狀上訴於台灣高等法院
高雄分院並按他造當事人之人數附具繕本。
                                          書記官  林鴻仁
中      華      民      國      九十      年      七      月    三十    日
附錄本案論罪科刑法條
藥事法第八十三條第一項：
明知為偽藥或禁藥，而販賣、供應、調劑、運送、寄藏、牙保、轉讓或意圖販賣而陳
列者，處五年以下有期徒刑，得併科新台幣十萬元以下罰金。


司法院資訊處製作；財團法人民間司法改革基金會備份。
